臺灣嘉義地方法院民事判決　九十一年度訴字第七四九號
　　原　　　告　　乙　○
　　兼訴訟代理人　丙○○
　　被　　　告　　甲○○
右當事人間確認債權不存在事件，本院判決如左：
    主    文
原告之訴駁回。
訴訟費用由原告負擔。
    事    實
甲、原告方面：
一、聲明：確認被告對原告於新台幣（下同）一百一十萬元之消費借貸債權，於四十
    七萬二千三百元範圍內不存在。
二、陳述：
（一）原告前於民國八十七年一月十五日、二月十五日附近向被告先後借款一百萬元
      、十萬元共一百一十萬元，約定利息為月息百分之三，嗣後清償期屆至，被告
      於八十九年十一月三十日將其對原告之一百一十萬元及利息債權全讓與財辰應
      收帳款企業社即訴外人金坤男，由金坤男出示被告簽署之債權讓與契約書向原
      告催討借款，經金坤男與原告協商，金坤男同意對利息部分放棄請求權，僅請
      求原告返還本金一百一十萬元，後原告依約陸續於九十年二月、三月、九月、
      九十一年一月交付金坤男（即財辰應收帳款企業社）四十六萬元。嗣被告與金
      坤男間之債權讓與契約於九十年五月一日（即契約滿半年後）解除。
（二）原告於九十一年五月五日曾向被告清償五千元，又於曾於原告所開設之牛肉店
      飲食，共七千三百元，原告就七千三百元與被告前開債權主張抵銷。
（三）原告就一百一十萬元借款，迄今已清償四十七萬二千三百元。
（四）對被告抗辯之陳述：
    1.並未約定如每月未給付十萬元，就要把已繳之錢當作違約金。亦未再向被告借
　　　四十萬元繳納利息。
　　2.又被告以債權金額為一百五十萬元之支付命令向原告聲請強制執行，並查封原
　　　告之財產，係重複請求。
三、證據：提出債權讓與契約一份、收據五份、牛肉店飲食明細一份、本院九十一執
    實字第三八六五號函附通知書（以上皆為影本）為證。
乙、被告方面：
  一、聲明：求為判決駁回原告之訴。
  二、陳述：
（一）原告於八十二年向先後向被告借款一百萬元、十萬元，約定利息為月息百分之
      三，嗣後清償期屆至，被告其對原告之一百一十萬元及利息債權全讓與財辰應
      收帳款企業社即訴外人金坤男，利息部分放棄請求權，約定由原告每月清償十
      萬元，則債權以一百十萬元計算，如原告未依約每月給付十萬元，就要求利息
      。已繳的錢就當作違約金。
（二）原告確已經由給付金坤男清償四十六萬元，另直接對被告清償五千元，且被告
      有至原告經營之牛肉店消費七千三百元，同意就七千三百元抵銷。
（三）原告於借款一百十萬元後，曾因無法給利息，再向被告借四十萬元繳納利息。
（四）被告曾向原告以支付命令請求清償一百五十萬元，原告無異議而確定。
三、證據：提出本院八十七年度促字第七六七九號支付命令及確定證明書各一份、收
    據三份、財辰應收帳款企業社客戶債權管理服務合約書、債權讓與契約書、刑事
    判決一份（以下均影本）。
丙、本依職權訊問證人金坤男。
      理      由
一、按訴狀送達後，原告不得將訴變更或追加他訴，但經被告同意者，不在此限，民
    事訴訟法第二百五十五條第一項第一定有明文。本件原告起訴狀係以「確認被告
    對原告之借貸法律關係於超過新台幣六十三萬二千七百元之範圍內不存在」，於
    本院審理中變更為「確認被告對原告於一百一十萬元之消費借貸債權，於四十七
    萬二千三百元範圍內不存在」，故原告訴之變更，被告無異議而為本案之言詞辯
    論，視為同意變更，揆諸首揭法條，原告訴之變更自屬合法，先予敘明。
二、原告於八十七年一月十五日、二月十五日附近向被告先後借款一百萬元、十萬元
    共一百一十萬元，約定利息為月息百分之三，嗣後清償期屆至，被告於八十九年
    十一月三十日將其對原告之一百一十萬元及利息債權全讓與財辰應收帳款企業社
    即訴外人金坤男，由金坤男出示被告簽署之債權讓與契約書向原告催討借款，經
    金坤男與原告協商，金坤男同意對利息部分放棄請求權，僅請求原告返還本金一
    百一十萬元，後原告依約陸續於九十年二月、三月、九月、九十一年一月交付金
    坤男（即財辰應收帳款企業社）四十六萬元。嗣被告與金坤男間之債權讓與契約
    於九十年五月一日（即契約滿半年後）解除。又原告於九十一年五月五日曾向被
    告清償五千元，又於曾於原告所開設之牛肉店飲食，共七千三百元，就此部分主
    張抵銷；故原告就一百一十萬元借款，迄今已清償四十七萬二千三百元，爰起訴
    確認如聲明所示。被告則以：原告於八十二年向先後向被告借款一百萬元、十萬
    元，約定利息為月息百分之三，嗣後清償期屆至，被告其對原告之一百一十萬元
    及利息債權全讓與財辰應收帳款企業社即訴外人金坤男，利息部分放棄請求權，
    約定由原告每月清償十萬元，則債權以一百十萬元計算，如原告未依約每月給付
    十萬元，就要求利息，。已繳的錢就當作違約金。原告確已經由給付金坤男清償
    四十六萬元，另直接對被告清償五千元，且被告有至原告經營之牛肉店消費七千
    三百元，同意就七千三百元抵銷。原告於借款一百十萬元後，曾因無法給利息，
    再向被告借四十萬元繳納利息。但被告曾向原告以支付命令請求清償一百五十萬
    元，原告無異議而確定，原告之訴應予駁回等語置辯。
三、原告主張：曾於八十七年一月十五日、二月十五日附近向被告先後借款一百萬元
    、十萬元共一百一十萬元，約定利息為月息百分之三，嗣後清償期屆至，被告於
    八十九年十一月三十日將其對原告之一百一十萬元及利息債權全讓與財辰應收帳
    款企業社即訴外人金坤男，由金坤男出示被告簽署之債權讓與契約書向原告催討
    借款，經金坤男與原告協商，金坤男同意對利息部分放棄請求權，僅請求原告返
    還本金一百一十萬元，後原告依約陸續於九十年二月、三月、九月、九十一年一
    月交付金坤男（即財辰應收帳款企業社）四十六萬元。嗣被告與金坤男間之債權
    讓與契約於九十年五月一日（即契約滿半年後）解除。另原告於九十一年五月五
    日曾向被告清償五千元，又於曾於原告所開設之牛肉店飲食，共七千三百元，原
    告就七千三百元與被告前開債權主張抵銷，原告迄今已清償四十七萬二千三百元
    等情，業據原告提出債權讓與契約書影本一份、收據影本五張、簽帳單影本一張
    ，復為被告所不爭執，則原告於八十七年間曾向被告借款一百一十萬元、現已清
    償四十七萬二千三百元之事實，自堪信為真實。
三、按確認之訴，以確認現在之法律關係為限，已過去之法律關係，不得為確認之訴
    之標的，最高法院四十九年台上字第一八一三號判例已揭示可按。本件依原告所
    訴事實，被告對原告之四十七萬二千三百元債權於原告清償完畢時，已不存在，
    原告事後起訴，請求確認該本票債權不存在，係請求確認過去之法律關係，自非
    法之所許，且亦無即受確認判決之法律上利益可言。是故，原告之訴，顯屬於法
    無據，應予駁回。
四、兩造其餘主張及舉證，均不影響本院所為前開論斷，自無再予一一審論之必要，
    併此明。
五、據上論結，本件原告之訴為無理由，依民事訴訟法第八十五條第一項、第七十八
    條，判決如主文。
中　　　華　　　民　　　國　　九十一　　年　　 十一 　　月　　　七　　　日
                              臺灣嘉義地方法院民事第一庭
~B法      官　蔡廷宜
右為正本係照原本作成。
如對本判決上訴須於判決送達後廿日內向本院提出上訴狀。
中　　　華　　　民　　　國　　九十一　　年　　 十一　　 月      七      日
~B法院書記官　賴琪玲
